【裁判字號】    91,訴,609
【裁判日期】    920912
【裁判案由】    偽造有價證券等
【裁判全文】
臺灣彰化地方法院刑事判決                          九十一年度訴字第六九號
    公  訴  人  臺灣彰化地方法院檢察署檢察官
    被      告  丁○○
    指定辯護人  本院公設辯護人  戊○○
右列被告因偽造有價證券等案件，經檢察官提起公訴（八十九年度偵字第八二九三號
），本院判決如左：
    主  文
丁○○意圖供行使之用，而偽造有價證券，處有期徒刑年貳月。
如附表一所示本票共同發票人欄內偽造之「丙○○」簽名及印文、附表二所示偽造之
署押及印文，均沒收。
    理  由
一、丁○○於民國八十七年八月二十日，以其妻甲○○（另經檢察官不起訴處分）之
    名義，向福灣企業股份有限公司（以下簡稱福灣公司）及建統汽車股份有限公司
    （以下簡稱建統公司）購買車號Ｒ八─四七六三號之自小客車一輛，竟未經先前
    任職鼎豐輪胎有限公司（以下簡稱鼎豐公司）之同事丙○○同意，於八十七年八
    月間某日，在附條件買賣合約書上連帶保證人欄上偽造「丙○○」之簽名及印文
    各一枚，並意圖供行使之用而在發票人為甲○○之本票（發票日為八十七年八月
    二十一日、付款日為八十八年九月十九日、面額為新臺幣四十八萬九千元）上共
    同發票人欄，偽造「丙○○」之簽名及印文各一枚，偽造完成該本票，作為擔保
    分期給付價款之用，再持此附條件買賣合約書及本票交予建統公司業務員乙○○
    轉送福灣公司，而行使該偽造之附條件買賣合約書及本票，足生損害於丙○○。
    嗣因丁○○、甲○○自八十九年一月起遲未繳交車款，福灣公司持上開偽造本票
    ，向臺灣臺中地方法院聲請本票強制執行，經法院裁定准許強制執行，其後鼎豐
    公司於八十九年十月底接獲本院八十九年度執洪字第九八一一號執行命令後通知
    丙○○，始查悉上情。
二、案經丙○○訴由臺灣彰化地方法院檢察署檢察官偵查起訴。
    理  由
一、訊據被告丁○○固不否認以其妻甲○○名義，向業務員乙○○購買前揭車號Ｒ八
    ─四七六三號自小客車一輛，且該附條件買賣合約書及本票上，有以丙○○名義
    任連帶保證人及共同發票人之事實，惟矢口否認有何右揭犯行，辯稱：伊先前擔
    任告訴人丙○○離婚之見證人，故丙○○同意當本件購車之連帶保證人，且汽車
    公司有電話接洽丙○○本人徵信、對保，伊有看到丙○○在附條件買賣合約書上
    親自簽名，並交付身分證予業務員乙○○，至於本票乃乙○○表示有東西未簽到
    ，而自己去找丙○○簽的，伊並未見到，不知何人所簽，且伊並無在附條件買賣
    合約書及本票上偽造丙○○簽名及印文云云。然查：右揭犯罪事實，業據告訴人
    丙○○迭於偵查及本院訊問時指述甚詳，且告訴人丙○○亦就本件本票強制執行
    裁定，向本院聲明異議，經本院及本院員林簡易庭將附條件買賣合約書、本票上
    「丙○○」筆跡與丙○○平日及當庭書寫筆跡送鑑結果為：「八十九年九月十九
    日福灣企業有限公司本票上共同發票人欄所書『丙○○』三字、附條件買賣合約
    書上乙方連帶保證人欄所書『丙○○』三字編類為甲類，估價單等四十六份上所
    書『丙○○』三字及丙○○當庭所書寫簽名編為乙類，甲類字跡與乙類字跡筆劃
    特徵不同」、「本案待鑑之本票及附條件買賣合約上『丙○○』簽名字跡，本局
    前於八十九年十二月一日曾受臺灣彰化地方法院員林簡易庭囑託鑑定，經比對結
    果認為與丙○○字跡筆劃特徵不同，研判應為他人所書寫，通常代筆之簽名，書
    寫者可能會刻意隱藏其慣常書寫方式，故需有其平日所書大量之相關字樣參對，
    方能歸納分析比對異同... 」，此有法務部調查局八十九年十二月十三日八九陸
    （二）字第八九０九七四七號鑑定通知書及九十一年十一月七日調科貳字第０九
    一００七一九六００號函各一件在卷可稽，顯見告訴人丙○○確實未在附條件買
    賣合約書及本票上簽名蓋章無訛。又告訴人丙○○原住彰化縣溪湖鎮東溪里後溪
    巷十八號，於八十六年六月十三日即遷入彰化縣永靖鄉○○村○○路二九八巷五
    號（參卷附戶籍謄本），且因八十七年八月四日離婚，於八十七年八月十三日申
    請換發身分證乙情，亦有該戶籍謄本、國民身分證申請書影本附卷可參，被告丁○○於八十七年八月二十日購買該車所交予福灣公司之告訴人丙○○身分證影本
    ，住址仍為彰化縣溪湖鎮東溪里後溪巷十八號，配偶欄仍記載陳宏能，有證人曾
    俊迪即福灣公司職員庭呈之身分證影本在卷可按，又本院八十九年度執洪字第九
    八一一號執行命令送達予告訴人丙○○之住址亦為彰化縣溪湖鎮東溪里後溪巷十
    八號，有該執行命令影本存卷可查，可見此身分證影本應非告訴人所交付，告訴
    人所指訴情節應非虛擬，告訴人丙○○所稱並未同意擔任被告丁○○購車之連帶
    保證人，該附條件買賣合約書及本票上簽名蓋章係屬偽造乙節堪以認定。另證人
    乙○○於本院訊問時證稱：伊並未實際對保，因丁○○表示很急，所以交由丁○○處理，附條件買賣合約書及本票上「丙○○」之簽名及印文，在丁○○交予伊
    資料時已簽妥及蓋好，伊並未看到丙○○簽名蓋章過程等語（參本院九十一年八
    月二日訊問筆錄），且證人曾俊迪庭呈之福灣公司催繳之電話紀錄中曾於八十九
    年四月七日記載「未作保，言與黃為舊同事」，有該電話紀錄在卷可按，至證人
    乙○○固證證：曾聽丁○○講過他們類似有交換條件等語，惟此既係聽被告丁○○所轉述，自難以此認告訴人丙○○有同意擔任連帶保證人，而被告丁○○固曾
    為告訴人丙○○離婚之見證人（有卷附離婚登記申請書等件為憑），然亦無法以
    此即認告訴人有同意擔任連帶保證人。再者本件係被告丁○○購車使用，其並與
    告訴人丙○○為之前同事，則本件附條件買賣合約書及本票上偽以「丙○○」名
    義作連帶保證人及共同發票人乙事，應係被告丁○○所為，雖內政部警政署刑事
    警察局認該附條件買賣合約書及本票上「丙○○」姓名筆跡有做作之虞，難以鑑
    定為何人所簽（參卷附內政部警政署刑事警察局九十年五月三十一日（九０）刑
    鑑字第七四三七五號、九十年十月十一日（九０）刑鑑字第一九五０七七號函各
    一件），惟被告既刻意造做偽簽「丙○○」簽名，所書寫方式即與其平日不同，
    自難以無法鑑定確為被告丁○○之筆跡，而為被告有利之認定。此外，復有偽造
    如附表一、二所示之附條件買賣合約書（影本）及本票各一件在卷可證。被告上
    開所辯，應係避重就輕卸責之詞，非足憑採。本件事證明確，被告犯行洵堪認定
    ，應予依法論科。
二、核被告丁○○所為，係犯刑法第二百零一條偽造有價證券罪及第二百十六條、第
    二百十條行使偽造私文書罪。被告偽造署押、印文，為偽造本票及偽造私文書之
    階段行為，而偽造私文書後持之以行使，其偽造之低度行為應為行使之高度行為
    所吸收；另行使偽造本票之輕罪行為，為偽造本票之重罪行為所吸收，均不另論
    罪。被告以分期付款方式，偽造本票加以行使，其行使偽造有價證券，並非單純
    取得票面價值之對價，而係供作擔保，以簽訂分期付款附條件買賣契約，是其所
    犯偽造有價證券罪、行使偽造私文書罪間，有方法與結果之牽連關係，應從較重
    之偽造有價證券罪處斷，公訴人認應予分論併罰，尚非有洽。爰審酌被告犯罪之
    動機、目的、手段、所生危害、尚未與被害人達成和解，暨犯罪後否認犯行之態
    度等一切情狀，量處如主文所示之刑，以示懲儆。如附表一所示之本票上共同發
    票人欄內偽造之簽名及印文部分，不問屬於犯人與否，應依刑法第二百零五條之
    規定，宣告沒收（參照最高法院八十四年台上字第一五五０號判例）。如附表二
    所示附條件買賣合約書，已交付福灣公司，不屬被告所有，但其上偽造之「丙○○」簽名及印文，不問屬於犯人與否，應依刑法第二百十九條之規定沒收之。
據上論斷，應依刑事訴訟法第二百九十九條第一項前段，刑法第二百零一條第一項、
第二百十六條、第二百十條、第五十五條、第二百零五條、第二百十九條、罰金罰鍰
提高標準條例第一條前段，判決如主文。
本案經檢察官許萬相到庭執行職務。
中    華    民    國    九十二      年      九      月      十二        日
                                臺灣彰化地方法院刑事第二庭
                                    審判長法官  林  欽  章
                                    法      官  王  義  閔
                                    法      官  郭  麗  萍
右正本證明與原本無異。
如不服本判決，應於判決送達後十日內向本院提出上訴狀( 須附繕本 )。
告訴人或被害人對於判決如有不服具備理由請求檢察官上訴者，其上訴期間之計算係
以檢察官收受判決正本之日期為準。
                                    法院書記官  施  嘉  玫
中    華    民    國    九十二      年      九      月      十七        日
刑法第二百零一條第一項：
意圖供行使之用，而偽造、變造公債票，公司股票或其他有價證券者，處三年以上十
年以下有期徒刑，得併科三千元以下罰金。
刑法第二百十六條
行使第二百十條至第二百十五條之文書者，依偽造、變造文書或登載不實事項或使登
載不實事項之規定處斷。
刑法第二百十條
偽造、變造私文書，足以生損害於公眾或他人者，處五年以下有期徒刑。
附表一：
┌───┬───────┬──────────┬──────────┐
│發票人│面額（新臺幣）│發票日              │到期日              │
├───┼───────┼──────────┼──────────┤
│甲○○│四十八萬九千元│八十七年八月二十一日│八十九年九月十九日  │
│丙○○││                    │                    │
└───┴───────┴──────────┴──────────┘
附表二：
┌────────┬───────────────────┐
│文件名稱        │偽造之署押                            │
├────────┼───────────────────┤
│附條件買賣合約書│連帶保證人欄：                        │
│                │丙○○簽名一枚、印文一枚              │
└────────┴───────────────────┘


司法院資訊處製作；財團法人民間司法改革基金會備份。
